【裁判字號】    96,審交易,39
【裁判日期】    970418
【裁判案由】    過失致死等
【裁判全文】
臺灣桃園地方法院刑事判決            96年度審交易字第39號
公  訴  人  臺灣桃園地方法院檢察署檢察官
被      告  乙○○
被      告  丁○○
上列被告因過失致死等案件，經檢察官提起公訴（96年度偵字第
8798號），本院訊問被告後，被告為有罪陳述，經本院裁定改依
簡式審判程序，判決如下：
    主  文
乙○○服用酒類，不能安全駕駛動力交通工具而駕駛，處有期徒
刑肆月，減為有期徒刑貳月，緩刑參年；又過失致人於死，處有
期徒刑壹年肆月，減為有期徒刑捌月，緩刑參年。應執行有期徒
刑玖月。緩刑參年。
丁○○服用酒類，不能安全駕駛動力交通工具而駕駛，處拘役肆
拾日，減為拘役貳拾日，如易科罰金，以新臺幣壹仟元折算壹日
。緩刑貳年。
    事  實
一、乙○○明知飲用酒類後不得駕駛動力交通工具，竟於民國95
    年10月2日凌晨1時許，在桃園縣中壢市○○○街173之30號
    3樓住處樓下之某便利超商前，經飲用啤酒後，其抽血檢驗
    酒精濃度達215.6MG/DL（換算為呼氣酒精濃度為每公升1.07
    8毫克），已達不能安全駕駛交通工具之程度，卻仍駕駛車
    號9191-EM號自小客車搭載陳筱雯、甲○○及丙○○離去，
    沿桃園縣平鎮市○○路內側車道由西向東方向行駛，本應注
    車前狀況並隨時採取必要之安全措施，依當時情形又無不能
    注意之情事，竟疏未注意及此，因酒後疲倦逆向駛入同路段
    由東向西方向之內側車道，途經該路段與建安路口前，適有
    於95年10月1日晚上10許，在桃園縣平鎮市某友人住處，經
    飲用啤酒後，其抽血檢驗酒精濃度達139.9MG/DL（換算為
    呼氣酒精濃度達每公升0.69毫克），已達不能安全駕駛交通
    工具之程度，卻仍駕駛車號3663-EQ號自小客車之丁○○駛
    至該處，乙○○未及煞避而迎面撞擊車號3663-EQ號自小客
    車，丁○○因而受有顏面部、前胸、左前臂、左右小腿足部
    擦挫瘀傷等傷害，甲○○受有頭部外傷併腦內出血之傷害（
    因告訴不合法及與被告乙○○達成和解，另由檢察官以96
    年度偵字第8798號為不起訴處分），丙○○受有左手臂挫傷
    之傷害（傷害部分未據告訴），陳筱雯受有胸部外傷及左肺
    撕裂傷合併大量氣血胸、骨盆骨折及右股股骨折等傷害，經
    送醫急救後延至95年10月2日中午12時10分許死亡。
二、案經丁○○告訴暨臺灣桃園地方法院檢察署檢察官據報相驗
    後偵查起訴。
    理  由
一、本件被告所犯係死刑、無期徒刑、最輕本刑為3 年以上有期
    徒刑以外之罪，其於準備程序中就被訴事實為有罪之陳述，
    經法官告知簡式審判程序之旨，並聽取公訴人及被告之意見
    後，本院依刑事訴訟法第273 條之1 第1 項規定裁定進行簡
    式審判程序，合先敘明。
二、上揭犯罪事實，業據被告乙○○、丁○○於警偵詢及本院審
    理時坦承不諱，核與目擊證人即與被告乙○○同車之丙○○
    於警偵詢時證述情節相符。此外，尚有車禍現場及車損照片
    共16張、道路交通事故現場圖、道路交通事故調查報告表(一)
    (二)在卷可稽，足見本件車禍乃因被告乙○○夜間飲酒酒醉駕
    車致操控失當，於劃設分向限制線路段侵入對向來車道，詹
    皇毓在對向車道正常行駛，見狀已經閃避不及致兩車正面撞
    擊，經本院將本件車禍送鑑定肇事責任，亦同此認定，此有
    臺灣省桃園縣區車輛行車事故鑑定委員會鑑定意見書在卷可
    稽。又告訴人丁○○因此車禍受有事實欄所載之傷害；被害
    人陳筱雯因此車禍受有事實欄所載之傷害致死亡，分別有壢
    新醫院出具之診斷證明書、長庚紀念醫院診斷證明書、檢察
    官相驗筆錄、臺灣桃園地方法院檢察署相驗屍體證明書、臺
    灣桃園地方法院檢察署法醫驗斷書、相驗照片6 張、臺灣桃
    園地方法院檢察署檢察官相驗報告書附卷可參。按「汽車駕
    駛人有飲用酒類或其他類似物後其吐氣所含酒精濃度超過每
    公升0.25毫克或血液中酒精濃度超過百分之0.05以上者，不
    得駕車。」、「汽車在劃有分向限制線之路段，不得駛入來
    車之車道內。」道路交通安全規則第114 條第2 款、第97條
    第1 項第2 款分別定有明文。被告乙○○本應遵守上開規定
    ，詎竟酒後失控侵入對向車道，致釀本件車禍，造成告訴人
    丁○○受有上開傷害、被害人陳筱雯送醫後傷重不治，告訴
    人丁○○之受傷及被害人陳筱雯之死亡，均與被告之過失行
    為有相當因果關係。詹皇毓在車道正常行駛驟遭被告乙○○
    撞擊，乃猝不及防而無過失。綜上所述，足認被告二人之自
    白與事實相符，堪以採信。從而，本件事證明確，被告二人
    犯行堪以認定，應依法論科。
三、按行為後法律有變更者，適用行為時之法律，但行為後之法
    律有利於行為人者，適用最有利於行為人之法律，刑法第2
    條第1項定有明文。而刑法修正之比較新舊法，應就罪刑有
    關之共犯、未遂犯、想像競合犯、牽連犯、連續犯、結合犯
    ，以及累犯加重、自首減輕暨其他法定加減原因（如身份加
    減）與加減例等一切情形，綜其全部罪刑之結果而為比較（
    最高法院95年5月23日95年度第8次刑庭會議決議可資參照）
    。查本案被告二人行為後，刑法第185條之3業於97年1月2日
    經總統以華總一義字第09600177841號令修正公布，並於同
    年月4日生效施行。修正前條文為「服用毒品、麻醉藥品、
    酒類或其他相類之物，不能安全駕駛動力交通工具而駕駛者
    ，處1年以下有期徒刑、拘役或3萬元以下罰金。」，修正後
    為「服用毒品、麻醉藥品、酒類或其他相類之物，不能安全
    駕駛動力交通工具而駕駛者，處1年以下有期徒刑、拘役或
    科或併科15萬元以下罰金。」，而依據刑法施行法第1條之1
    規定：「中華民國94年1月7日刑法修正施行後，刑法分則編
    所定罰金之貨幣單位為新臺幣。94年1月7日刑法修正時，刑
    法分則編未修正之條文定有罰金者，自94年1月7日刑法修正
    施行後，就其所定數額提高為30倍。但72年6月26日至94年1
    月7日新增或修正之條文，就其所定數額提高為3倍。」故刑
    法第185條之3修正前之罰金刑最高額為新臺幣9萬元，修正
    後之罰金刑最高額則為科或併科新臺幣15萬元，而修正前、
    後之罰金刑最低額並無不同，比較新舊條文，修正後之規定
    並非較有利於被告二人，參酌刑法第2條第1項前段、後段規
    定之「從舊從輕」原則，本案被告二人均應適用行為時即修
    正前刑法第185條之3之規定，合先敘明。
四、(一)被告乙○○部分：
      核被告乙○○所為，係犯修正前刑法第185條之3之違背安
      全駕駛罪，及刑法第276條第1項之過失致死罪、第284條
      第1項前段之過失傷害罪，被告以一過失肇事行為，致告
      訴人丁○○受傷、被害人陳筱雯死亡，為想像競合犯，依
      刑法第55條之規定，從一重之過失致死罪處斷，與違背安
      全駕駛罪之犯意個別，行為互異，觸犯不同罪名，應分論
      併罰。被告乙○○無照及酒後駕駛因而致人受傷及死亡，
      應依道路交通管理處罰條例第86條第1項加重其刑。爰審
      酌被告乙○○無照駕駛及酒後駕車，致操控失當逆向闖入
      對向車道，造成一死多傷之重大車禍，其過失程度甚重，
      顯然無視於法禁，缺乏尊重其他用路人生命、財產安全之
      觀念，本應從重量刑，然慮及乙○○從無前科素行良好，
      本次車禍其亦身受重傷，告訴人詹皇毓之傷勢尚非至重，
      被告乙○○因車禍受傷後無法繼續原來工作謀生不易，尚
      有賠償被害人陳筱雯家屬，雙方並已達成達成和解，告訴
      人即共同被告丁○○因乙○○無法賠償車損故雙方無法和
      解，然詹皇毓亦表示就被告乙○○過失傷害部分之刑度沒
      有無意見等語，量處如主文所示之刑。又被告犯罪時間在
      96 年4月24日以前，合於中華民國九十六年罪犯減刑條例
      減刑之規定，依該條例各減其宣告刑二分之一，並定應執
      行刑。末查，被告乙○○前未曾受有期徒刑以上刑之宣告
      ，有卷附臺灣高等法院被告全國前案紀錄表1 份可按，其
      因一時失慮，偶罹刑典，自身受創嚴重，事後於審理中亦
      深表悔意，且已與被害人陳筱雯家屬達成和解，有本院核
      定之調解書1 份在卷可參，信此重大傷亡車禍之教訓將永
      存被告之心，經此起訴、審判與刑之宣告，當知所警惕，
      而無再犯之虞，本院認所宣告之刑以暫不執行為適當，予
      以宣告緩刑3 年，以啟自新。
    (二)被告丁○○部分：
      核被告丁○○所為，係犯修正前刑法第185條之3之違背安
      全駕駛罪。爰審酌被告丁○○酒後駕車，顯無視於法禁，
      缺乏尊重其他用路人生命、財產安全之觀念，及被告之智
      識程度、並無前科、所生危害、犯罪後態度等一切情狀，
      量處如主文所示之刑。又被告犯罪時間在96年4 月24日以
      前，合於中華民國九十六年罪犯減刑條例減刑之規定，爰
      減其宣告刑二分之一，並諭知易科罰金之折算標準。又被
      告丁○○前未曾受有期徒刑以上刑之宣告，有卷附臺灣高
      等法院被告全國前案紀錄表1 份可按，其因一時失慮，偶
      罹刑典，事後已深具悔意，且被告丁○○因此車禍亦受有
      傷害，本院認其經此教訓後，當已知所警惕而無再犯之虞
      ，本院認所宣告之刑以暫不執行為適當，予以宣告緩刑２
      年，以啟自新。
據上論斷，應依刑事訴訟法第273條之1第1項、第299條第1項前
段，刑法第2條第1項前段、行為時刑法第185條之3，刑法第276
條第1項、第284條第1項前段、第55條、第41條1項前段、第51條
第5款、第74條第1項第1款，刑法施行法第1條之1第1項、第2項
前段，道路交通管理處罰條例第86條第1 項，中華民國九十六年
罪犯減刑條第第2 條第1 項第3 款、第7 條、第9 條、第10條第
1項，判決如主文。
本案經檢察官黃珮如到庭執行職務。
中    華    民    國    97    年     4     月    18    日
                    刑事庭  法  官  林孟宜
以上正本證明與原本無異。
如不服本判決，應於判決送達後10日內向本院提出上訴狀（應附
繕本），其未敘述上訴理由者，應於上訴期間屆滿後20日內補提
理由書狀於本院，上訴於臺灣高等法院。
                            書記官  洪明媚
中    華    民    國    97    年    4     月    18    日
附錄本案論罪科刑之法條：
中華民國刑法第185條之3
服用毒品、麻醉藥品、酒類或其他相類之物，不能安全駕駛動力
交通工具而駕駛者，處1 年以下有期徒刑、拘役或3 萬元以下罰
金。
中華民國刑法第276條第1項
因過失致人於死者，處2年以下有期徒刑、拘役或2千元以下罰金
。
中華民國刑法第284條第1項前段
因過失傷害人者，處6 月以下有期徒刑、拘役或5 百元以下罰金
，致重傷者，處1 年以下有期徒刑、拘役或5 百元以下罰金。
從事業務之人，因業務上之過失傷害人者，處1 年以下有期徒刑
、拘役或1 千元以下罰金，致重傷者，處 3 年以下有期徒刑、
拘役或2 千元以下罰金。


司法院資訊處製作；財團法人民間司法改革基金會備份。
